---
title: "Analisi"
author: "Sara Conti"
date: "2023-01-10"
output: pdf_document
---

```{r}
load("/Users/saret/Library/CloudStorage/OneDrive-UniversitàdegliStudidiMilano-Bicocca/Università/Secondo Anno Biostat/Lab R/Progetto/SOFA_pulito1.RData")
```
\
```{r}
SOFA_pulito$SOFA <- as.factor(SOFA_pulito$SOFA_cat1)
SOFA_pulito$`Num. cadute` <- as.factor(SOFA_pulito$CADUTE)
SOFA_pulito$Albumina <- SOFA_pulito$ALB
SOFA_pulito$Calcio <- SOFA_pulito$CALC
SOFA_pulito$Età <- SOFA_pulito$ETA
SOFA_pulito$Sesso <- as.factor(SOFA_pulito$SEX)
SOFA_pulito$`Stato Civile` <- as.factor(SOFA_pulito$STATCIV_cat)
SOFA_pulito$`CC Score` <- as.factor(SOFA_pulito$CCSCORE_cat1)
SOFA_pulito$Emoglobina <- SOFA_pulito$HBING
SOFA_pulito$`Tempo di Ricovero` <- SOFA_pulito$TEMPRIC
SOFA_pulito$`Durata intervento` <- SOFA_pulito$INTDURAT
SOFA_pulito$Anestesia <- as.factor(SOFA_pulito$ANEST_cat)
SOFA_pulito$MMSE <- as.factor(SOFA_pulito$MMSE_cat)
```


# DESCRITTIVE
\
```{r}
require(table1)
SOFA_pulito$SOFA_cat1 <- factor(SOFA_pulito$SOFA_cat1, levels=c(0,1,2),
                               labels=c("Nessuna/Lieve disfunzione", # Reference
                                        "Moderata/Elevata disfunzione", "P-value"))

SOFA_pulito$Sesso <- factor(SOFA_pulito$SEX, levels=c(1,2),
                          labels=c("Maschi", "Femmine"))

SOFA_pulito$`Stato Civile` <- factor(SOFA_pulito$STATCIV_cat, levels=c(1,2),
                              labels=c("Coniugato", "Non sposato/Vedovo"))

SOFA_pulito$`Num. cadute` <- factor(SOFA_pulito$CADUTE, levels=c(1,2), labels=c("1","2"))

SOFA_pulito$`Anestesia` <- factor(SOFA_pulito$ANEST_cat, levels=c(1,2), 
                     labels = c("Generale","Spinale/Plessica/Combinata"))

SOFA_pulito$`MMSE` <- factor(SOFA_pulito$MMSE_cat, levels = c(0,1,2),
                               labels = c("Cognitivamente sano","Lieve
                                          deterioramento cognitivo",
                                          "Con demenza"))

SOFA_pulito$`CC Score` <- factor(SOFA_pulito$CCSCORE_cat1, levels = c(0,1),
                               labels = c("Comoborbidità non severa",
                                          "Severa comoborbidità"))

units(SOFA_pulito$ALTEZ) <- "cm"
units(SOFA_pulito$PESO) <- "kg"
units(SOFA_pulito$ETA) <- "anni"
units(SOFA_pulito$INTDURAT) <- "minuti"
units(SOFA_pulito$HBING) <- "g/dl"
units(SOFA_pulito$ALB) <- "g/dl"
units(SOFA_pulito$CALC) <- "mg/dl"

colnames(SOFA_pulito)[c(11,12,14,18,30)] <- c("Albumina","Calcio","Emoglobina","Durata intervento","Età")
```
\
```{r} 
rndr <- function(x, name, ...) {
  print(x)
  if (length(x) == 0) {
    y <- SOFA_pulito[[name]]
    s <- rep("", length(render.default(x=y, name=name, ...)))
    if (is.numeric(y)) {
      p <- wilcox.test(y ~ SOFA_pulito$SOFA_cat1)$p.value
    } else if (is.factor(y) || is.character(y)) {
      p <- fisher.test(table(y, droplevels(SOFA_pulito$SOFA_cat1)))$p.value
    }
    s[3] <- sub("<", "&lt;", format.pval(p, digits=3, eps=0.001))
    s
  } else {
    render.default(x=x, name=name, ...)
  }
}

rndr.strat <- function(label, n, ...) {
  ifelse(n==0, label, render.strat.default(label, n, ...))
}

table1(~ BMI + Età + Albumina + Calcio + Emoglobina  + `Durata intervento` | SOFA_cat1, 
       data=SOFA_pulito, overall="Total", render = rndr, 
       render.strat=rndr.strat, droplevels=F, topclass="Rtable1-grid")

table1(~ Sesso +`Stato Civile`  + `Num. cadute` + `CC Score` + Anestesia + MMSE | SOFA_cat1,
       data=SOFA_pulito, overall="Total", render = rndr, 
       render.strat=rndr.strat, droplevels=F, topclass="Rtable1-grid") 
```

## Solo con la mediana

```{r}
rndr <- function(x, name, ...) {
  if (length(x) == 0) {
    y <- SOFA_pulito[[name]]
    s <- rep("", length(render.default(x=y, name=name, ...)))
    if (is.numeric(y)) {
      p <- wilcox.test(y ~ SOFA_pulito$SOFA_cat1)$p.value
    } else if (is.factor(y) || is.character(y)) {
      p <- fisher.test(table(y, droplevels(SOFA_pulito$SOFA_cat1)))$p.value
    }
    s[3] <- sub("<", "&lt;", format.pval(p, digits=3, eps=0.001))
    s
  } else {
    if (is.numeric(x)){
    render.default(x=x, name=name, ...)
    parse.abbrev.render.code(c("", "Median [IQR]"))(x)}
    else {render.default(x=x, name=name, ...)}
  }
}

rndr.strat <- function(label, n, ...) {
  ifelse(n==0, label, render.strat.default(label, n, ...))
}

table1(~ BMI + Età + Albumina + Calcio + Emoglobina  + `Durata intervento` | SOFA_cat1,
       data=SOFA_pulito, overall="Total", render = rndr, 
       render.strat=rndr.strat, droplevels=F, topclass="Rtable1-grid")

table1(~ Sesso +`Stato Civile`  + `Num. cadute` + `CC Score` + Anestesia + MMSE | SOFA_cat1,
       data=SOFA_pulito, overall="Total", render = rndr, 
       render.strat=rndr.strat, droplevels=F, topclass="Rtable1-grid") 
```






# SOPRAVVIVENZA SOFA
\
```{r}
# Load the survival package
library(survival)
# Fit the Kaplan-Meier estimator to the data
km_sofacat <- survfit(Surv(time, evento) ~ SOFA_cat1, data = SOFA_pulito)

# log-rank test
require(Rcpp)
rank <- survdiff(Surv(time, evento) ~ SOFA_cat1, data=SOFA_pulito)
rank$pvalue
# Plot the Kaplan-Meier estimate
plot(km_sofacat, col = c(2,4), lwd=c(1.5,1.5), main='Curve di Kaplan-Meier per SOFA score', xlab="Tempo (giorni)")
legend("bottomleft", legend = c("Nessuna/Lieve disfunzione", "Moderata/Alta disfunzione"), 
       col = c(2,4), lwd = c(1.5,1.5), cex = 0.8,bty="n")
text(x = 425, y = 0.98, paste0("p-value log-rank:", round(rank$pvalue,7)), cex = 0.8)
rect(xleft = 350, ybottom = 0.94, xright = 497, ytop = 1.02, lwd = 1, 
     lty="solid" , col = "transparent")
```              

# SOPRAVVIVENZA CCSCORE
\
```{r}
km_ccscorecat <- survfit(Surv(time, evento) ~ SOFA_pulito$CCSCORE_cat1,
                         data = SOFA_pulito)
require(Rcpp)
rank <- survdiff(Surv(time, evento) ~ CCSCORE_cat1, data=SOFA_pulito)
rank$pvalue
# Plot the Kaplan-Meier estimate
plot(km_ccscorecat, col = c(2,4), 
     lwd=c(1.5,1.5))
legend("bottomleft", legend = c("Assenza/Lieve comorbidità", "Moderata/Elevata comorbidità"), 
       col = c(2,4), lwd=c(1.5,1.5), cex = 0.8, bty = "n")

text(x = 425, y = 0.996, paste0("p-value log-rank:", round(rank$pvalue,4)), cex = 0.8)
rect(xleft = 350, ybottom = 0.96, xright = 497, ytop = 1.03, lwd = 1, 
     lty="solid" , col = "transparent")
```

# MODELLO DI COX
## MODEL SELECTION MODELLO DI COX
\
```{r}
library(survival)
library(MASS)

# Creare un oggetto di sopravvivenza
surv <- Surv(SOFA_pulito$time, SOFA_pulito$evento)

# Eseguire una procedura stepwise per selezionare  variabili significative nel modello di Cox
model <- coxph(surv ~ SOFA+Sesso+`Stato Civile`+`Num. cadute`+`CC Score`+MMSE+Albumina+
                 Calcio+Emoglobina+`Tempo di Ricovero`+`Durata intervento`+Anestesia+Età+BMI, data = SOFA_pulito)
step_model <- stepAIC(model, direction = "backward")
summary(step_model)
```
\
```{r}
model1 <- coxph(surv ~ SOFA + MMSE + Emoglobina + `Durata intervento` + Anestesia + BMI +
                  Età + Sesso,
                data = SOFA_pulito)
AIC(model1)
summary(model1)
exp(model1$coefficients) #HAZARD RATIO da commentare
```

# VERIFICA ASSUNTI COX
Nel modello di Cox in primo luogo è necessario verificare l'assunto principale:
 - Gli effetti delle covariate sul tasso di evento (Hazard Ratio)
   rimangano costanti nel tempo.
Attenzione: l’assenza di significatività statistica in un test di proporzionalità non implica che l’ipotesi nulla sia vera (proporzionalità degli hazard) come confermato da Austin2017_PHsimulation 
Il test statistico deve essere quindi interpretato in modo critico, e affiancato sempre all’analisi grafica delle curve.
\
```{r}
fit <- coxph(Surv(time, evento) ~  SOFA_cat1 + MMSE_cat + HBING + INTDURAT + ANEST_cat + BMI,
             data = SOFA_pulito)
temp <- cox.zph(fit) 
print(temp)                 
plot(temp) #inserire grafico HBING e SOFA     
```
\
I valori sembrano mostrano l'accettazione dell'ipotesi nulla, quindi si può sostenre che non vi sono evidenze empiriche per sostenere che gli HR non siano proporzionali.
\

## log-log
\
```{r}
km_home <- survfit(surv ~ SOFA, data = SOFA_pulito)
plot(km_home, fun = "cloglog", xlab = "log(tempo)",ylab = "log-log(prob. di sopravvivenza)", 
     main = "SOFA", col=c(2,4)) 
legend("bottomright", legend = c("Assenza/Lieve comorbidità", "Moderata/Elevata comorbidità"), 
       col = c(2,4), lwd=c(1.5,1.5), cex = 0.8, bty = "n")
```

# Modello senza covariate SOFA
\
```{r}
fit <- coxph(Surv(time, evento) ~  SOFA_cat1,
             data = SOFA_pulito)
summary(fit)
```

# Modello senza covariate CC Score
\
```{r}
fit2 <- coxph(Surv(time, evento) ~  CCSCORE_cat1,
             data = SOFA_pulito)
summary(fit2)
```

# RMST
\
```{r}
library(survRM2)
SOFA_pulito$evento <- as.numeric(SOFA_pulito$evento)
SOFA_pulito$SOFA_cat <- as.numeric(SOFA_pulito$SOFA_cat)
obj <- rmst2(SOFA_pulito$time, SOFA_pulito$evento, SOFA_pulito$SOFA_cat, tau=180)
plot(obj)
print(obj)
```



# DATI NON IMPUTATI

```{r}
load("/Users/saret/Library/CloudStorage/OneDrive-UniversitàdegliStudidiMilano-Bicocca/Università/Secondo Anno Biostat/Lab R/Progetto/SOFA_grezzo.Rdata")
```
\
```{r}
SOFA_grezzo$SOFA <- as.factor(SOFA_grezzo$SOFA_cat1)
SOFA_grezzo$`Num. cadute` <- as.factor(SOFA_grezzo$CADUTE)
SOFA_grezzo$Albumina <- SOFA_grezzo$ALB
SOFA_grezzo$Calcio <- SOFA_grezzo$CALC
SOFA_grezzo$Età <- SOFA_grezzo$ETA
SOFA_grezzo$Sesso <- as.factor(SOFA_grezzo$SEX)
SOFA_grezzo$`Stato Civile` <- as.factor(SOFA_grezzo$STATCIV_cat)
SOFA_grezzo$`CC Score` <- as.factor(SOFA_grezzo$CCSCORE_cat1)
SOFA_grezzo$Emoglobina <- SOFA_grezzo$HBING
SOFA_grezzo$`Tempo di Ricovero` <- SOFA_grezzo$TEMPRIC
SOFA_grezzo$`Durata Intervento` <- SOFA_grezzo$INTDURAT
SOFA_grezzo$Anestesia <- as.factor(SOFA_grezzo$ANEST_cat)
SOFA_grezzo$MMSE <- as.factor(SOFA_grezzo$MMSE_cat)
```

## Descrittive
\
```{r}
require(table1)
SOFA_grezzo$SOFA_cat1 <- factor(SOFA_grezzo$SOFA_cat1, levels=c(0,1,2),
                               labels=c("Nessuna/Lieve disfunzione", # Reference
                                        "Moderata/Elevata disfunzione", "P-value"))

SOFA_grezzo$Sesso <- factor(SOFA_grezzo$SEX, levels=c(1,2),
                          labels=c("Maschi", "Femmine"))

SOFA_grezzo$`Stato Civile` <- factor(SOFA_grezzo$STATCIV_cat, levels=c(1,2),
                              labels=c("Coniugato", "Non sposato/Vedovo"))

SOFA_grezzo$`Num. cadute` <- factor(SOFA_grezzo$CADUTE, levels=c(1,2), labels=c("1","2"))

SOFA_grezzo$`Anestesia` <- factor(SOFA_grezzo$ANEST_cat, levels=c(1,2), 
                     labels = c("Generale","Spinale/Plessica/Combinata"))

SOFA_grezzo$`MMSE` <- factor(SOFA_grezzo$MMSE_cat, levels = c(0,1,2),
                               labels = c("Cognitivamente sano","Lieve
                                          deterioramento cognitivo",
                                          "Con demenza"))

SOFA_grezzo$`CC Score` <- factor(SOFA_grezzo$CCSCORE_cat1, levels = c(0,1),
                               labels = c("Comoborbidità non severa",
                                          "Severa comoborbidità"))

units(SOFA_grezzo$ALTEZ) <- "cm"
units(SOFA_grezzo$PESO) <- "kg"
units(SOFA_grezzo$ETA) <- "anni"
units(SOFA_grezzo$INTDURAT) <- "minuti"
units(SOFA_grezzo$HBING) <- "g/dl"
units(SOFA_grezzo$ALB) <- "g/dl"
units(SOFA_grezzo$CALC) <- "mg/dl"

colnames(SOFA_grezzo)[c(11,12,14,18,30)] <- c("Albumina","Calcio","Emoglobina","Durata intervento","Età")
```
\
```{r} 
rndr <- function(x, name, ...) {
  if (length(x) == 0) {
    y <- SOFA_grezzo[[name]]
    s <- rep("", length(render.default(x=y, name=name, ...)))
    if (is.numeric(y)) {
      p <- wilcox.test(y ~ SOFA_grezzo$SOFA_cat1)$p.value
    } else if (is.factor(y) || is.character(y)) {
      p <- fisher.test(table(y, droplevels(SOFA_grezzo$SOFA_cat1)))$p.value
    }
    s[2] <- sub("<", "&lt;", format.pval(p, digits=3, eps=0.001))
    s
  } else {
    render.default(x=x, name=name, ...)
  }
}
rndr.strat <- function(label, n, ...) {
  ifelse(n==0, label, render.strat.default(label, n, ...))
}



table1(~ BMI + Età + Albumina + Calcio + Emoglobina  + `Durata intervento` | SOFA_cat1, 
       data=SOFA_grezzo, overall="Total", render = rndr, 
       render.strat=rndr.strat, droplevels=F
       , topclass="Rtable1-zebra" )




table1(~ Sesso +`Stato Civile`  + `Num. cadute` + `CC Score` + Anestesia + MMSE | SOFA_cat1, 
       data=SOFA_grezzo, overall="Total", render = rndr, 
       render.strat=rndr.strat, droplevels=F
       , topclass="Rtable1-zebra" )
```
\
```{r}
table(SOFA_grezzo$evento,SOFA_grezzo$SOFA_cat1)
```

# COX
## Modello di Cox senza covariate
\
```{r}
library(survival)
library(MASS)

require(survival)
fit <- coxph(Surv(time, evento) ~  SOFA,
             data = SOFA_grezzo)
summary(fit)
```

## Model selection
```{r}
surv <- Surv(SOFA_grezzo$time, SOFA_grezzo$evento)

model3 <- coxph(surv ~ SOFA+Sesso+`Stato Civile`+`Num. cadute`+`CC Score`+MMSE+Albumina+
                 Calcio+Emoglobina+`Tempo di Ricovero`+`Durata Intervento`+Anestesia+Età+BMI, data = SOFA_grezzo)
step_model3 <- stepAIC(model3, direction = "backward")
summary(step_model3)
```

## Modello migliore
\
```{r}
model2 <- coxph(surv ~  SOFA + `Num. cadute` + Albumina + Calcio + Età + BMI,
                data = SOFA_grezzo)
summary(model2)
AIC(model2)
```

### Modello con tutte le covariate socio-demografiche: Sesso, Età, BMI
\
```{r}
model4 <- coxph(surv ~  SOFA + `Num. cadute` + Albumina + Calcio + Età + BMI + Sesso,
                data = SOFA_grezzo)
summary(model4)
AIC(model4)
```


