---
title: "pulizia10-01"
author: "Enrico Villa"
date: "2023-01-10"
output:
  pdf_document:
    latex_engine: xelatex
  html_document:
    df_print: paged
mainfont: Calibri
sizefont: 10pt
---
# LETTURA FILE
\
```{r}
library(readxl)
SOFA <- read_excel("/Users/saret/Library/CloudStorage/OneDrive-UniversitàdegliStudidiMilano-Bicocca/Università/Secondo Anno Biostat/Lab R/Progetto/SOFA.xlsx",
     col_types = c("numeric", "text", "numeric", "numeric", "numeric", "numeric",
                   "numeric", "numeric", "numeric","text", "text", "text", 
                   "text", "text", "numeric", "date", "date", "numeric", 
                   "numeric", "text"), 
     na = "-1" )
```
\
# GESTIONE DATE
Sono riportate 3 funzioni necessarie per inserire lo / dove è mancante e per sostituire l'8 del 1800 con la data corretta, 1900.
\
```{r}
split_str_by_index <- function(target, index){
  index <- sort(index)
  substr(rep(target, length(index) + 1),
         start = c(1, index),
         stop = c(index -1, nchar(target)))
}

interleave <- function(v1,v2)
{
  ord1 <- 2*(1:length(v1))-1
  ord2 <- 2*(1:length(v2))
  c(v1,v2)[order(c(ord1,ord2))]
}

insert_str <- function(target, insert, index){
  insert <- insert[order(index)]
  index <- sort(index)
  paste(interleave(split_str_by_index(target, index), insert), collapse="")
}
```
\
```{r}
require(stringr)
for(i in 1:length(SOFA$NASCITA)){
  if (str_length(SOFA$NASCITA[i]) > 5 & 
      (length(unlist(gregexpr('/', SOFA$NASCITA[i]))) > 0) &
      length(unlist(gregexpr('/', SOFA$NASCITA[i]))) < 2){
    if (unlist(gregexpr('/', SOFA$NASCITA[i]))[1] != 3){
      SOFA$NASCITA[i] <- insert_str(SOFA$NASCITA[i], "/", 3)}
    if (tail(unlist(gregexpr('/', SOFA$NASCITA[i])),n=1) != 6){ 
      SOFA$NASCITA[i] <- insert_str(SOFA$NASCITA[i], "/", 6)}}
  if (substr(SOFA$NASCITA[i],8,8) != 9 & str_length(SOFA$NASCITA[i]) > 5){
    SOFA$NASCITA[i] <- str_replace(SOFA$NASCITA[i], "8", "9")
    SOFA$NASCITA[i] <- as.Date(SOFA$NASCITA[i], format="%d/%m/%Y")
  }}
```
\
```{r}
for(i in 1:length(SOFA$NASCITA)){   
  if((unlist(gregexpr('/', SOFA$NASCITA[i]))[1]) == 3){
    x <- strptime(as.character(SOFA$NASCITA[i]), "%d/%m/%Y")
    SOFA$NASCITA[i] <- as.Date(format(x, "%Y-%m-%d"))}}
```
\
Di seguito si riporta il codice utile per rendere le date prima in formato testo (da double) e poi in formato "data" in modo che siano utilizzabili per calcolare la distanza tra tempi e allo stesso tempo siano visualizzate delle date di facile comprensione.
\
```{r}

library(readxl)
date_with_text <- function(x, origin = "1899-12-30"){
  v <- rep(0:63)
  num <- suppressWarnings(as.numeric(x))
  for(i in 1:length(x)){
    if(x[i]<0){
      v[i] <- as.Date(num[i], origin = "1970-01-01")
      if(anyNA(num)){
        y <- as.character(y)
        y[is.na(num)] <- as.character(x[is.na(num)])
    }}
    else{v[i] <- as.Date(num[i], origin = "1899-12-30")}
  }
  return(v)}
SOFA$NASCITA <- date_with_text(SOFA$NASCITA)
SOFA$NASCITA <- as.Date(SOFA$NASCITA,origin = "1970-01-01")
```

# SOFAING
Il SOFA (Sequential Organ Failure Assessment score) è una scala di punteggio che serve a verificare le condizioni cliniche del paziente.
\
```{r}
table(SOFA$SOFAING)
```
Al gruppo categorizzato con 0, buone condizioni cliniche del paziente, appartengono la maggior parte degli individui (44) 
Si considerano 3 gruppi:
\
```{r}
SOFA$SOFA_CRF <- 0 
for(i in 1:length(SOFA$SOFAING)){
  if (SOFA$SOFAING[i] == 1 | SOFA$SOFAING[i] ==2)
    {SOFA$SOFA_CRF[i] = 1}
  else if (SOFA$SOFAING[i] == 3 |SOFA$SOFAING[i] == 4)
    {SOFA$SOFA_CRF[i] = 2}}
```
\
```{r}
SOFA$SOFA_cat <- 0 
for(i in 1:length(SOFA$SOFAING)){
  if (SOFA$SOFAING[i] == 1 | SOFA$SOFAING[i] == 2 | SOFA$SOFAING[i] == 3 |SOFA$SOFAING[i] == 4)
    {SOFA$SOFA_cat[i] = 1}}
```
\
```{r}


SOFA$SOFA_cat1 <- 0 
for(i in 1:length(SOFA$SOFAING)){
  if (SOFA$SOFAING[i] == 0 | SOFA$SOFAING[i] == 1)
  {SOFA$SOFA_cat1[i] = 0}
  if (SOFA$SOFAING[i] == 2 | SOFA$SOFAING[i] == 3 | SOFA$SOFAING[i] == 4)
  {SOFA$SOFA_cat1[i] = 1}}
```




# STATO CIVILE
Controllare con una table se i dati risultano coerenti con le occorrenze previste
\
```{r}
table(SOFA$STATCIV)
```

*Categorizzazione di Stato civile*
\
```{r}
SOFA$STATCIV_cat <- 0 
for(i in 1:length(SOFA$STATCIV)){
  if (SOFA$STATCIV[i] == 2)
  {SOFA$STATCIV_cat[i] = 1}
  else if (SOFA$STATCIV[i] == 1 | SOFA$STATCIV[i] == 5)
  {SOFA$STATCIV_cat[i] = 2}}
```


# PESO E ALTEZZA
Controllare se ci sono dati mancanti, quanti sono e poi vedere se sono presenti valori non plausibili.

## Peso
\
```{r}
require(skimr)
skim_without_charts(SOFA$PESO)

for(i in 1:length(SOFA$PESO)){
  if (is.na(SOFA$PESO[i])){ i = i + 1}
  else if(SOFA$PESO[i] == 33){SOFA$PESO[i] = NA}}
```


## Altezza
\
```{r}
summary(SOFA$ALTEZ)
```
L'altezza minima di 9 non è plausibile, dunque viene inserito tale valore come mancante.
\
```{r}
for(i in 1:length(SOFA$ALTEZ)){
  if (is.na(SOFA$ALTEZ[i])){ i = i + 1}
  else if(SOFA$ALTEZ[i] == 9){SOFA$ALTEZ[i] = NA}}
```


# BMI
\
```{r}
SOFA$BMI <- round(SOFA$PESO / ((SOFA$ALTEZ/100)^2),2)
```

# CADUTE
\
```{r}
table(SOFA$CADUTE)
```

# CCSCORE
Charlson comorbidity index punteggio totale
0 assenza di comoborbilità
1-2 leggero
3-4 moderato
maggiore di 5 severo
\
```{r}
table(SOFA$CCSCORE)
```
\
```{r}
SOFA$CCSCORE_cat <- 0

for(i in 1:length(SOFA$CCSCORE)){
  if (is.na(SOFA$CCSCORE[i])){
    SOFA$CCSCORE_cat[i] <- NA}
  else if(SOFA$CCSCORE[i] == 0){
    SOFA$CCSCORE_cat[i] <- 0}
  else if(SOFA$CCSCORE[i]  == 1 | SOFA$CCSCORE[i] == 2 | SOFA$CCSCORE[i] == 3){
    SOFA$CCSCORE_cat[i] <- 1}
  else if(SOFA$CCSCORE[i] == 4 | SOFA$CCSCORE[i] == 5 | SOFA$CCSCORE[i] == 6){
    SOFA$CCSCORE_cat[i] <- 2
  }}
```
\
```{r}
SOFA$CCSCORE_cat1 <- 0

for(i in 1:length(SOFA$CCSCORE)){
  if (is.na(SOFA$CCSCORE[i])){
    SOFA$CCSCORE_cat1[i] <- NA}
  else if(SOFA$CCSCORE[i] == 0 | SOFA$CCSCORE[i] == 1 |
          SOFA$CCSCORE[i] == 2){
    SOFA$CCSCORE_cat1[i] <- 0}
  else if(SOFA$CCSCORE[i]  == 3 | SOFA$CCSCORE[i] == 4 | 
          SOFA$CCSCORE[i] == 5  | SOFA$CCSCORE[i]  == 6){
    SOFA$CCSCORE_cat1[i] <- 1}
}

```


# MMSE
Il Mini-Mental State Examination (Folstein et al., 1975), è un test neuropsicologico per la valutazione dei disturbi dell'efficienza intellettiva e della presenza di deterioramento cognitivo.

Il MMSE è spesso utilizzato come strumento di screening nell'indagine di soggetti con demenza, e con sindromi neuropsicologiche di natura differente.
\
```{r}
for(i in 1:length(SOFA$MMSE)){
  if(grepl(",",SOFA$MMSE[i])){
    SOFA$MMSE[i]  <- gsub(",",".",SOFA$MMSE[i])
  }}

SOFA$MMSE <- round(as.numeric(SOFA$MMSE),1)
```

Controllo dei valori plausibili
\
```{r}
skim_without_charts(SOFA$MMSE)
```
\
Categorizzazione in <20: grave compromissione cognitiva
                    20-24: lieve compromissione cognitiva
                    => 24: soggetto sano

# ALBUMINA
\
```{r}
for(i in 1:length(SOFA$ALB)){
  if(grepl(",",SOFA$ALB[i])){
    SOFA$ALB[i]  <- gsub(",",".",SOFA$ALB[i])
  }}

SOFA$ALB <- as.numeric(SOFA$ALB)
```

Controllo dei valori plausibili
\
```{r}
skim_without_charts(SOFA$ALB)
```

# CALC
\
```{r}
for(i in 1:length(SOFA$CALC)){
  if(grepl(",",SOFA$CALC[i])){
    SOFA$CALC[i]  <- gsub(",",".",SOFA$CALC[i])
  }}

SOFA$CALC <- as.numeric(SOFA$CALC)

```

Controllo dei valori plausibili
\
```{r}
skim_without_charts(SOFA$CALC)
```

Dato che risulta un soggetto con un valore poco plausibile di CALCIO, il valore viene inserito come mancante. Si utilizza una soglia arbitraria pari a 15 oltre la quale i valori verranno esclusi.
\
```{r}
for(i in 1:length(SOFA$CALC)){
  if (is.na(SOFA$CALC[i])){ i = i + 1}
  else if(SOFA$CALC[i] > 15){SOFA$CALC[i] = NA}}
```

# VITAMINA D
\
```{r}
for(i in 1:length(SOFA$VITD)){
  if(grepl(",",SOFA$VITD[i])){
    SOFA$VITD[i]  <- gsub(",",".",SOFA$VITD[i])
  }}
SOFA$VITD <- as.numeric(SOFA$VITD)
skim_without_charts(SOFA$VITD)
boxplot(SOFA$VITD)
```

# HBING
\
```{r}
for(i in 1:length(SOFA$HBING)){
  if(grepl(",",SOFA$HBING[i])){
    SOFA$HBING[i]  <- gsub(",",".",SOFA$HBING[i])
  }}
SOFA$HBING <- as.numeric(SOFA$HBING)
skim_without_charts(SOFA$HBING)
```

# TEMPO DI RICOVERO
\
```{r}
for(i in 1:length(SOFA$TEMPRIC)){
  if (is.na(SOFA$TEMPRIC[i])){ i = i + 1}
  else if(SOFA$TEMPRIC[i] == -2){SOFA$TEMPRIC[i] = NA}}
skim_without_charts(SOFA$TEMPRIC)
```

# DATA DI DIMISSIONE
Sembra che sia già codificata nel modo corretto
\
```{r}
SOFA$DATDIM <- as.Date(SOFA$DATDIM, format="%d/%m/%Y", origin="1989-30-12")
```

# DATA DELL'INTERVENTO
Sembra che sia già codificata nel modo corretto
\
```{r}
SOFA$DATINT <- as.Date(SOFA$DATINT, format="%m/%d/%Y", origin="1989-30-12")
```

# DURATA DELL'INTERVENTO
\
```{r}
skim_without_charts(SOFA$INTDURAT)
```

# ANESTESIA 
\
```{r}
table(SOFA$ANEST)
```

## Categorizzazione di Anestesia
\
```{r}
SOFA$ANEST_cat <- 0 
for(i in 1:length(SOFA$ANEST)){
  if (SOFA$ANEST[i] == 1)
  {SOFA$ANEST_cat[i] = 1}
  else if (SOFA$ANEST[i] == 2 | SOFA$ANEST[i] == 4 |SOFA$ANEST[i] == 5)
  {SOFA$ANEST_cat[i] = 2}}
```


# DATA DI DECESSO
Viene condificata il *SI è RIFIUTATA* come dato mancante daata finale dello studio
\
```{r}
# SI è RIFIUTATA --> NA
for(i in 1:length(SOFA$`DATA DECESSO`)){
  if (is.na(SOFA$`DATA DECESSO`[i]))
    { i = i + 1}
  else if(SOFA$`DATA DECESSO`[i] == "SI è RIFIUTATA")
    {SOFA$`DATA DECESSO`[i] = "2013-01-31"}}
```

_________________________________________________________________________________


```{r}
library(readxl)
# in teoria non serve richiamare la funzione, basta passargli l'orgine 1899-12-30,
# ma la funzione è già stata utilizzata sopra
date_with_text <- function(x, origin = "1899-12-30"){
  num <- suppressWarnings(as.numeric(x))
  y <- as.Date(num, origin = origin)
  if(anyNA(num)){
    y <- as.character(y)
    y[is.nan(num)] <- as.character(x[is.nan(num)])
  }
  y
}

SOFA$`DATA DECESSO` <-  date_with_text(SOFA$`DATA DECESSO`)

```

\
```{r}
SOFA$`DATA DECESSO` <- as.Date(SOFA$`DATA DECESSO`)
```
\

# Creazione della variabile EVENTO
```{r}
SOFA$evento <- 1
for(i in 1:length(SOFA$`DATA DECESSO`)){
  if (is.na(SOFA$`DATA DECESSO`[i]))
  {SOFA$`DATA DECESSO`[i] <- "2013-01-31"}
  if(SOFA$`DATA DECESSO`[i] == "2013-01-31")
  {SOFA$evento[i] <- 0}
}
SOFA$`DATA DECESSO` <- as.Date(SOFA$`DATA DECESSO`, format="%Y-%m-%d")
```



**cambio date intervento non plausibili**
\
```{r}
SOFA$DATINT[13] <- str_replace(SOFA$DATINT[13], "2015", "2012")
SOFA$DATINT[16] <- str_replace(SOFA$DATINT[16], "2012", "2011")
```



# ETA' ALL'INTERVENTO
\
```{r}
diff <- as.integer(SOFA$DATINT - SOFA$NASCITA)
SOFA$ETA <- diff%/%365
```


# TIME
Per la sopravvivenza
Costruire la variabile time come differenza tra il decesso e la data dell'intervento in giorni, altrimenti si pone pari a 90 giorni e la variabile event sarà 1 se la data di morte è presente, 0 altrimenti.
\
```{r}
SOFA$time <- as.integer(SOFA$`DATA DECESSO` - SOFA$DATINT)
for(i in 1:length(SOFA$`DATA DECESSO`)){
  if (SOFA$time[i] < 0){SOFA$time[i]<- NA}}

SOFA <- SOFA[!is.na(SOFA$time), ]
```

# DATASET DATI MANCANTI
\
```{r}
SOFA_mancanti <- SOFA[c(13,16,19,23,24,33,35,39,42,50,51,52,55,61,  1,6,9,11,12,27,32,40,46,48,57,59,62 ), ]
SOFA_mancanti <- SOFA_mancanti[, c("PAZIENTE", "PESO", "ALTEZ", "CADUTE", "MMSE", "ALB", "CALC", "TEMPRIC", "INTDURAT", "VITD" ,"SOFAING")]
SOFA_mancanti
```
\
```{r}
table(SOFA_mancanti$SOFAING, SOFA_mancanti$PESO)
```

# DATASET NON IMPUTATO

```{r}
SOFA_grezzo <- SOFA[-c(13,16,19,23,24,33,35,39,42,50,51,52,55,61),]
```
\
```{r}
SOFA_grezzo$CCSCORE_cat1 <- factor(SOFA_grezzo$CCSCORE_cat1, levels = c(0,1),
                               labels = c("Comorbidità non severa",
                                          "Severa comorbidità"))
table(SOFA_grezzo$CCSCORE_cat1, SOFA_grezzo$evento)
```


# IMPUTAZIONE DATI
Imputazione dei dati che ha senso fare eventualmente sulla variabile VITD.
Metodi possibili: 
- media rispetto alla categoria di SOFA di appartenenza
- imputazione MICE
\
```{r}
require(mice)
SOFA_subset <- subset(SOFA, select = c(BMI, MMSE, ALB, CALC, 
                                              HBING, TEMPRIC, INTDURAT, CADUTE))
imputati <- mice(data = SOFA_subset, method = 'pmm', m = 1, 
                 maxit = 100, seed = 1234)
```
\
```{r}
xyplot(imputati, BMI ~ MMSE+ALB+CALC+HBING+TEMPRIC+INTDURAT)
```

\
```{r}
library(purrr)
j=k=l=m=n=o=p=1
for (i in 1:nrow(SOFA)){
  if (is.na(SOFA$BMI[i])) {
    SOFA$BMI[i] <- imputati$imp$BMI[j,1]
    j = j+1
  }
  if (is.na(SOFA$CALC[i])) {
    SOFA$CALC[i] <- imputati$imp$CALC[k,1]
    k = k+1
  }
  if (is.na(SOFA$MMSE[i])) {
    SOFA$MMSE[i] <- imputati$imp$MMSE[l,1]
    l = l+1
  }
  if (is.na(SOFA$TEMPRIC[i])) {
    SOFA$TEMPRIC[i] <- imputati$imp$TEMPRIC[m,1]
    m = m+1
  }
  if (is.na(SOFA$ALB[i])) {
    SOFA$ALB[i] <- imputati$imp$ALB[n,1]
    n = n+1
  }
  if (is.na(SOFA$INTDURAT[i])) {
    SOFA$INTDURAT[i] <- imputati$imp$INTDURAT[o,1]
    o = o+1
  }
  if (is.na(SOFA$CADUTE[i])) {
    SOFA$CADUTE[i] <- imputati$imp$CADUTE[p,1]
    p = p+1
  }
}
```
\
```{r}
skim_without_charts(SOFA)
```

# Ricodifica MMSE_cat
\
```{r}
for(i in 1:length(SOFA$MMSE)){
  if (is.na(SOFA$MMSE[i])){
    SOFA$MMSE_cat[i] <- NA}
  else if(SOFA$MMSE[i] < 20){
    SOFA$MMSE_cat[i] <- 2}
  else if(SOFA$MMSE[i] <= 24 & SOFA$MMSE[i] >= 20){
    SOFA$MMSE_cat[i] <- 1}
  else if(SOFA$MMSE[i] > 24){
    SOFA$MMSE_cat[i] <- 0
  }}

for(i in 1:length(SOFA_grezzo$MMSE)){
  if (is.na(SOFA_grezzo$MMSE[i])){
    SOFA_grezzo$MMSE_cat[i] <- NA}
  else if(SOFA_grezzo$MMSE[i] < 20){
    SOFA_grezzo$MMSE_cat[i] <- 2}
  else if(SOFA_grezzo$MMSE[i] <= 24 & SOFA_grezzo$MMSE[i] >= 20){
    SOFA_grezzo$MMSE_cat[i] <- 1}
  else if(SOFA_grezzo$MMSE[i] > 24){
    SOFA_grezzo$MMSE_cat[i] <- 0
  }}
```

\
```{r}
SOFA_pulito$CCSCORE_cat1 <- factor(SOFA_pulito$CCSCORE_cat1, levels = c(0,1),
                               labels = c("Comorbidità non severa",
                                          "Severa comorbidità"))
table(SOFA_pulito$CCSCORE_cat1, SOFA_pulito$evento)
```


# SOFA_PULITO
\
```{r}
library(openxlsx)
write.xlsx(SOFA,"/Users/saret/Library/CloudStorage/OneDrive-UniversitàdegliStudidiMilano-Bicocca/Università/Secondo Anno Biostat/Lab R/Progetto/SOFA_pulito1.xlsx",colNames = TRUE)
```
\
```{r}
SOFA_pulito <- SOFA
save(SOFA_pulito, file = "/Users/saret/Library/CloudStorage/OneDrive-UniversitàdegliStudidiMilano-Bicocca/Università/Secondo Anno Biostat/Lab R/Progetto/SOFA_pulito1.Rdata")
```


# SOFA_grezzo
\
```{r}
library(openxlsx)
write.xlsx(SOFA_grezzo,"/Users/saret/Library/CloudStorage/OneDrive-UniversitàdegliStudidiMilano-Bicocca/Università/Secondo Anno Biostat/Lab R/Progetto/SOFA_grezzo.xlsx",colNames = TRUE)
```
\
```{r}
save(SOFA_grezzo, file = "/Users/saret/Library/CloudStorage/OneDrive-UniversitàdegliStudidiMilano-Bicocca/Università/Secondo Anno Biostat/Lab R/Progetto/SOFA_grezzo.Rdata")
```
