---
title: "Conti_Rigamonti_modello logistico"
output: word_document
---

# DATI 
Consideriamo la costruzione del modello robusto e utilizziamo quanto ottenuto per lavorare su un modello logistico.

# RISPOSTA BINARIA
```{r}
data_noinflu$logprice=log(data_noinflu$price)
data_noinflu$logprice=ifelse(data_noinflu$logprice>log(15000),1,0)
```
Abbiamo reso la variabile risposta binaria in modo tale che venga attribuito valore 1 alle auto costose (price>15000) e valore 0 alle altre. 

# MODELLO LOGISTO 1
```{r}
fit1 <- glm(logprice ~ symboling + og + fuel.type + 
    aspiration + num.of.doors + body.style + drive.wheels + wheel.base + 
    engine.type + num.of.cylinders + engine.size + compression.ratio + 
    I(compression.ratio^2) + peak.rpm, data=data_noinflu, family='binomial')
```
Osserviamo che c'è qualche problema. 
Poichè nella costruzione del modello robusto abbiamo già lavorato su collinearità e su zero variance, proviamo a controllare se c'è separazione/quasi-separazione. 

# SEPARAZIONE/QUASI-SEPARAZIONE
### Controllo significatività covariate
```{r}
drop1(fit1, test="LRT")
```
Osserviamo che le covariate symboling, og ed engine.size hanno p-value<0.00000000000000022, che num.of cylinders ha p-value pari a 0.000000000000001525 e che tutte le altre non sono significative.

### Controllo separazione/quasi-separazione
```{r}
table(data_noinflu$logprice, data_noinflu$og)
table(data_noinflu$logprice, data_noinflu$symboling)

boxplot(data_noinflu$engine.size ~ data_noinflu$logprice)
by(data_noinflu$engine.size, data_noinflu$logprice, summary)
by(data_noinflu$engine.size, data_noinflu$logprice, breaks=25, hist)
```
Nelle tables relative a symboling e a og (fattori) sono presenti valori pari a 0 mentre, osservando le statistiche descrittive e gli istogrammi relativi a engine.size stratificati per logprice, possiamo dire che la maggior parte delle unità statistiche si trova tra il primo e il terzo quartile sia per logprice=1 che per logprice=0 e che il primo quartile della distribuzione di engine.size per logprice=1 è maggiore del terzo quartile per logprice=0.
Possiamo allora affermare che symboling, og e engine.size sono causa del problema della quasi-separazione.

Proviamo a eliminarle dal modello. 

# MODELLO LOGISTICO 2 
```{r}
fit2 <- glm(logprice ~ fuel.type + 
    aspiration + num.of.doors + body.style + drive.wheels + wheel.base + 
    engine.type + num.of.cylinders + compression.ratio + 
    I(compression.ratio^2) + peak.rpm, data=data_noinflu, family='binomial')

drop1(fit2, test='LRT')

table(data_noinflu$logprice, data_noinflu$num.of.cylinders)
```
Vediamo che ora è la covariata num.of.cylinders molto più signignificativa rispetto alle altre e che causa del problema della quasi-separazione.

Proviamo allora a fittare il modello senza num.of.cylinders.             

# MODELLO LOGISTICO 3
```{r}
fit3 <- glm(logprice ~ fuel.type + 
    aspiration + num.of.doors + body.style + drive.wheels + wheel.base + 
    engine.type + compression.ratio + 
    I(compression.ratio^2) + peak.rpm, data=data_noinflu, family='binomial')
summary(fit3)
drop1(fit3, test='LRT')
```
Ora il problema della quasi-separazione è stato risolto. 

### OR 
```{r}
or <- exp(cbind(OR=coef(fit3), confint(fit3)))
round(or, digits=2)
```
Possiamo confrontare i p-value nel summary e gli intervalli di confindenza relativi agli OR: se l'intervallo di confidenza contiene l'1, la covariata non è significativamente diversa da 0.

### Coefplot
```{r}
library(coefplot)
coefplot(fit3, intercept=FALSE)
```
Osserviamo le caratterisitche delle automobili che hanno prezzo elevato. 

# Previsioni
```{r}
data_noinflu$p <- predict(fit3, data_noinflu, type="response") 

data_noinflu$ycapp <- ifelse(data_noinflu$p>0.5, 1, 0)

table(observed=data_noinflu$logprice, predicted=data_noinflu$ycapp)/nrow(data_noinflu)

accuracy <- 0.65945946 + 0.23243243
accuracy 
```
Otteniamo un'accuracy elevata (pari quasi al 90%) ma dobbiamo ricordare che non si tratta di una misura robusta (misura ottimistica). 