---
title: "Passeggeri Conti Rigamonti"
author: "Sara Conti"
date: "11/11/2020"
output: word_document
---
# IMPORTAZIONE DATI
```{r}
data <- read.csv("AirPassengers.csv", sep=';', dec='.')
yt <- ts(data, frequency=12, start=c(1949,1))
```

# GRAFICO DELLA SERIE 
```{r}
plot.ts(yt)
```
Osserviamo che la varianza non è costante e quindi applichiamo una trasformazione logaritmica per stabilizzarla.

# TRASFORMAZIONE LOGARITMICA
```{r}
logyt <- log(yt)

plot(logyt)
```
La varianza ora è stabile. 

### ACF E PACF
```{r}
library(astsa)
acf2(logyt,48)
```
Componente stagionale: ipotizziamo componenti AR(0) e MA(3).
Componente non stagionale: ipotizziamo componente AR(1) mentre, per quanto riguarda quella a media mobile, vediamo che le tutte le autocorrelazioni sono molto elevate. 

Procediamo lavorando prima sulla componente stagionale.  

# COMPONENTE STAGIONALE 
### Controllo stagionalità 
```{r}
flown <- matrix(logyt, ncol=12, byrow=TRUE)
col.means <- apply(flown, 2, mean)
plot(col.means, type='b', main='Monthly Means Plot', xlab='Month', ylab='Mean')
```
Poichè la media della risposta cambia nei diversi mesi, possiamo affermare che c'è chiara stagionalità.

### Controllo differenziazioni
```{r}
library(forecast)
nsdiffs(logyt)
```
Vediamo che basta una sola differenziazione di ordine 12 per rendere la serie stazionaria nella sua componente stagionale. 

### Differenziazione 
```{r}
diff12 <- diff(logyt, 12)
plot(diff12)

nsdiffs(diff12)
```
Ora la nostra serie è stazionaria per quanto riguarda la sua parte stagionale. 

Adesso possiamo procedere lavorando sulla componente non stagionale.

# COMPONENTE NON STAGIONALE 
### ACF e PACF 
```{r}
acf2(diff12)
```

### ADF test
```{r}
library(urca)
summary(ur.df(diff12, "trend", lags=12))
```
Osserviamo che value(-3.137) > tau3(-3.43) quindi non rifiutiamo H0: ro=0 e possiamo dire che la serie ha radici unitarie. 
Inoltre, value(4.9474) < phi3(6.49) quindi non rifiutiamo H0: beta2=0 e possiamo dire che la serie non ha un trend.

```{r}
summary(ur.df(diff12, "drift", lags=12))

mean(diff12)
```
Osserviamo che value(-2.7096) > tau2(-2.88) quindi non rifiutiamo H0: ro=0 e possiamo dire che la serie ha radici unitarie.
Inoltre, value(3.7342) < phi1(4.63) quindi non rifiutiamo H0: beta1=0 e possiamo dire che la serie non ha un drift (infatti, mean=0.12 prossima a 0).

```{r}
summary(ur.df(diff12, "none", lags=12))
```
Osserviamo che value(-1.1099) > tau1(-1.95) quindi non rifiutiamo H0: ro=0 e possiamo dire che la serie ha radici unitarie. 

### Controllo differenziazioni
```{r}
ndiffs(diff12)
```
Vediamo che è necessaria una differenziazione per rendere la nostra serie stazionaria.  

### Differenziazione
```{r}
diff <- diff(diff12)

ndiffs(diff)
```

### Grafici 
```{r}
plot(diff)
acf2(diff,48)
```
Componente stagionale: ipotizziamo componenti AR(1) e MA(1).
Componente non stagionale: ipotizziamo componenti AR(1) e MA(1).

### Funzione auto.arima
```{r}
auto.arima(diff)
```
La funzione auto.arima applicata alla serie resa stazionaria ci suggerisce un modello ARIMA(0,0,1)(0,0,1)[12] con media zero.

Proviamo a utilizzare la stessa funzione sul logaritmo della serie originale per vedere se vengono confermati i passaggi effettuati (differenziazione di ordine 12 prima e differenziazione di ordine 1 poi).

```{r}
auto.arima(logyt)
```
Ci viene suggerito un modello ARIMA(0,1,1)(0,1,1)[12].

# MODELLO 
### Scelta del modello 
```{r}
sarima(logyt, 1,1,1, 1,1,3, 12)
sarima(logyt, 0,1,1, 1,1,2, 12)
sarima(logyt, 0,1,1, 1,1,1, 12)
sarima(logyt, 0,1,1, 0,1,1, 12)
```
Partendo dal modello ARIMA(1,1,1,1,1,3)[12], considerando la significatività dei parametri, otteniamo lo stesso modello suggeritoci dalla funzione auto.arima.
I residui sembrano essere random, non autocorrelati (ACF=0 e p-value>0.05), distribuiti normalmente e l'AIC è pari a -483.4.

### Fit
```{r}
mod <- Arima(logyt, order=c(0,1,1), seasonal=list(order=c(0,1,1), period=12))
mod
```
Equazione modello. 

### Analisi residui
```{r}
auto.arima(mod$residuals)
```
I residui del nostro modello sono white noise (infatti, da quanto visto prima, non risultavano problematici). 

### Plot
```{r}
plot(logyt, col='blue', lwd=2)
lines(fitted(mod), col='red', lwd=1.5)
```
Osserviamo che il modello fittato cattura molto bene l'andamento del logaritmo dello nostra serie originale. 

### Forecast
```{r}
sarima.for(logyt, 24, 0, 1, 1, 0, 1, 1, 12)
```
Abbiamo fatto una previsione di due anni (24 mesi).

# RIASSUNTO
```{r}
library(dplyr)
cbind('yt'=yt, 'logyt'=logyt, 'diff12'=diff12, 'diff'=diff, 'fitted model'=fitted(mod), 'residual'=logyt-fitted(mod)) %>% autoplot(facets=TRUE, xlab='Year')
```
